【裁判字號】    99,訴,74
【裁判日期】    990614
【裁判案由】    請求侵權行為損害賠償
【裁判全文】
臺灣屏東地方法院民事判決                99年度訴字第74號
原      告  富邦產物保險股份有限公司
法定代理人  丁○○
訴訟代理人  甲○○
被      告  丙○○
上列當事人間請求侵權行為損害賠償等事件，本院於民國99年5
月31日言詞辯論終結，判決如下：
    主      文
原告之訴駁回。
訴訟費用由原告負擔。
    事實及理由
一、原告起訴主張：被告丙○○係許貴榮之配偶（於97年3 月6
    日離婚），其明知許貴榮係以請託警員開立道路交通事故證
    明書及與各保險公司之保險業務員串通，共同向保險公司詐
    取保險給付，仍與許貴榮共同基於同上之概括犯意聯絡，明
    知實際上並未發生道路交通事故或係駕駛人自行駕車撞擊肇
    事，乃推由許貴榮向各該傷者、死者家屬及人頭肇事者取得
    渠等身分資料、車籍資料、診斷證明書、就醫收據及金融機
    構帳戶資料後，許貴榮復分別請託警員王建國、乙○○開立
    登載不實之道路交通事故證明書，以發生道路交通事故致人
    受傷或死亡為由，向各該保險公司申請保險給付，致各該保
    險公司因而陷於錯誤而核定保險給付。刑事部分，被告業經
    臺灣高等法院高雄分院刑事庭98年度上更（一）字第52號以
    共同連續犯利用職務機會詐取財物罪名判處有期徒刑。被告
    為詐領保險金供己花用，謊稱訴外人李榮志於94年8 月14日
    5 時許，行經屏東縣新園鄉○○村○○路○○路段，因超速
    行駛越線行駛之過失，不慎撞及被害人邱弘宇致其頭部顱內
    出血傷重不治等情，由許貴榮囑託被告至屏東縣警察局東港
    分局向警員乙○○索取偽造車禍案件資料，乙○○不在，將
    資料以牛皮紙包裝，由值班警員交付，另事後被告又陪同許
    貴榮交付酬謝10萬元予乙○○。而邱弘宇之受益人邱土獅則
    向原告詐領強制汽車責任保險死亡給付150 萬元、喪葬費30
    萬元、扶養費40萬元及慰藉金70萬元，合計290 萬元。爰依
    民法第179 條、185 條規定，擇一請求被告應返還不當得利
    、賠償原告所受之侵權損害290 萬元及自訴狀繕本送達翌日
    起算之法定遲延利息。而被告則以其並未參與本件車禍之保
    險理賠申請過程，此觀上述相關刑事判決認定被告實際參與
    之犯行僅有附表七之各項行為，並無本件邱弘宇之保險事故
    內容即明等語，資為抗辯。
二、本件原告主張之事實，固據其提出臺灣高等法院高雄分院98
    年度上更（一）字第52號刑事判決、被保險人李榮志賠付資
    料等件為證，惟被告則以前揭情詞置辯，經查有關本件李榮
    志肇事致邱弘宇車禍死亡案所開具之不實車禍證明過程，係
    由許貴榮親自與當時任職屏東縣警察局東港分局警員之乙○
    ○接洽交付相關資料及報酬，被告並未參與、陪同等情，業
    據證人乙○○證述明確，核與被告所辯相符，參以乙○○就
    其犯罪事實，業於刑事偵、審中坦承不諱，衡情應無迴護被
    告之必要，且依上開刑事判決認定被告有罪之犯罪事實係指
    「丙○○受許貴榮之託向被告王建國、乙○○拿取事故資料
    ，並陪同許貴榮駕駛自小客車至特定地點，由許貴榮交付報
    酬予被告王建國、乙○○」（見該刑事判決第40頁第9 行至
    第11行即該刑事判決附表七所示）之行為，而被告之各該行
    為時間係在92年、93年間，亦載在該刑事判決第21頁第1 行
    至第6 行可稽，核與本件詐領保險金之車禍時間94年8 月14
    日顯有未符，益徵證人乙○○所言非虛，則原告以該刑事判
    決為據，主張被告有參與本件李榮志肇事致邱弘宇車禍死亡
    案之保險詐欺云云，即非有據，被告所辯應可採信。
三、綜上所述，原告既未舉證證明被告確有參與本件李榮志肇事
    致邱弘宇車禍死亡案之保險詐欺行為，則其本於侵權行為及
    不當得利之法律關係，訴請被告應給付290 萬元及自訴狀繕
    本送達翌日起算之法定遲延利息，即無理由，應予駁回。
四、結論：本件原告之訴為無理由，並依民事訴訟法第78條，判
    決如主文。
中    華    民    國    99    年    6     月    14    日
                  民事第一庭    法  官  孫國禎
正本係照原本作成。
如對本判決上訴，須於判決送達後廿日內向本院提出上訴狀。
                                書記官  曾文玲
中    華    民    國    99    年    6     月    14    日

司法院資訊處製作；財團法人民間司法改革基金會備份。
